臺灣桃園地方法院民事裁定　　　　　　 100年度再易字第1 號
再審原告　黃慶開
再審被告　黃玉琴
上列當事人間給付票款事件，再審原告對於民國98年1 月15日本
院96年度簡上字第101 號確定判決提起再審之訴，本院裁定如下
：
    主      文
再審之訴駁回。
再審訴訟費用由再審原告負擔。
    事實及理由
一、按再審之訴，應於30日之不變期間內提起。前項期間，自判
    決確定時起算，判決於送達前確定者，自送達時起算；其再
    審之理由發生或知悉在後者，均自知悉時起算。但自判決確
    定後已逾5 年者，不得提起，民事訴訟法第500 條第1 項、
    第2 項定有明文。次按提起再審之訴，應依民事訴訟法第50
    1 條第1 項第4 款之規定表明再審理由，及關於再審理由並
    遵守不變期間之證據，此為必須具備之程式；又再審期間，
    其再審之理由發生或知悉在後者，自知悉時起算，提起再審
    之訴之原告，如主張其知悉再審理由在後，應就此知悉在後
    之事實負舉證責任（最高法院30年抗字第443 號判例意旨、
    同院89年度台簡抗字第19號裁判意旨參照）。另按再審之訴
    不合法者，法院應以裁定駁回之，同法第502 條第1 項亦有
    明文規定。故提起再審之訴，應於訴狀中表明民事訴訟法第
    496 條第1 項各款之再審理由，及遵守不變期間之證據，否
    則其訴即屬不合法，無庸命其補正，逕以裁定駁回之（最高
    法院60年台抗字第538 號、70年台再字第35號判例意旨參照
    ）。
二、再審原告提起再審之訴意旨略以：鈞院96年度訴字第329 號
    刑事判決業已認定系爭支票係遭訴外人魏華容所偽造並判處
    魏華容有罪在案，再審原告自毋須負票據責任。況再審被告
    取得系爭支票，對再審原告而言並無對價關係。又原確定判
    決以再審原告將系爭支票存款帳戶之支票供魏華容經營香鋪
    店使用，並認定再審原告應負表見代理之責而判決再審原告
    敗訴，然臺灣桃園地方法院檢察署95年度偵字第24478 號詐
    欺乙案中，證人張靜茹、蘇淑琴、徐鳴懋等人均已證稱再審
    原告民國94年8 月9 日之領取支票紀錄並非由再審原告領取
    ，故再審原告確未知悉魏華容使用系爭支票，原確定判決之
    認定實有違誤。為此，爰依民事訴訟法第496 條第1 項第9
    款、第13款規定提起再審等語。並聲明：(一)鈞院96年度簡上
    字第101 號判決應予廢棄；(二)駁回再審被告之訴。
三、經查，(一)本件再審原告因不服本院98年1 月15日96年度簡上
    字第101 號判決之結果而提起再審之訴，而上開判決業已於
    98年1 月15日確定在案之事實，業經本院調取96年度簡上字
    第101 號卷宗核閱屬實；惟再審原告遲至99年12月23日始提
    起本件再審之訴，有加蓋本院收狀日期章之再審起訴狀附卷
    可參，揆諸前揭法條規定，本件顯已逾再審之不變期間，已
    難逕認適法。(二)至於再審原告以本院96年度訴字第329 號刑
    事確定判決認定系爭支票係遭魏華容偽造，依民事訴訟法第
    496 條第1 項第9 款（再審原告誤繕為第498 條第9 款）之
    規定，提起本件再審之訴。經查，本院96年度簡上字第101
    號判決係以發票日95年3 月14日，金額新台幣70萬元，支票
    號碼CG0000000 號之支票1 紙所蓋用之發票人即再審原告之
    印鑑章係屬真正為基礎，命再審原告應負發票人責任，清償
    系爭支票債務；而再審原告以系爭支票係遭魏華容偽造，且
    魏華容業經本院96年度訴字第329 號刑事判決判處有罪為由
    提起再審之訴，觀之就上開本院96年度訴字第329 號刑事案
    件，魏華容於提起第二審上訴後，復於99年5 月17日撤回上
    訴，此有本院96年度訴字第329 號刑事判決及歷審案件查詢
    單影本各1 件附卷可證，是上開偽造有價證券等之刑事判決
    係於99年5 月17日確定。衡情再審原告至遲於斯時應已知悉
    有其前揭所述再審事由存在，然其於99年12月23日始提起本
    件再審之訴，業如前述，仍係逾再審之法定不變期間，自無
    從認定為合法。(三)另按當事人發現未經斟酌之證物或得使用
    該證物者，得以再審之訴對於確定終局判決聲明不服，民事
    訴訟法第496 條第1 項第13款固定有明文；惟「本款所謂證
    物，專指物證而言，不包含人證在內，此觀諸本法第430 條
    將證物及證人對稱自明，故發現新證人不足為再審理由」（
    最高法院23年上字第2951號、29年上字第696 號判例意旨、
    同院82年度台上字第1951號裁判意旨參照）；是本件再審原
    告以發現未經斟酌之臺灣桃園地方法院檢察署95年度偵字第
    24478 號詐欺乙案中，證人張靜茹、蘇淑琴、徐鳴懋等人之
    證詞為由提起本件再審之訴，揆諸前揭判例意旨，亦非合於
    民事訴訟法第496 條第1 項第13款所規定之要件，則再審原
    告主張原確定判決有再審事由云云，亦顯無可取。
四、從而，本件再審原告所提再審之訴，顯已逾30日之法定不變
    期間，且又與民事訴訟法第496 條第1 項第13款之規定有違
    ，尚難認有再審事由存在，自應予駁回。
五、爰依民事訴訟法第502 條第1 項、第95條、第78條，裁定如
    主文。
中    華    民    國    100   年    3     月    14    日
               民事第一庭  審判長法  官  郭琇玲
                                 法  官  范明達
                                 法  官  陳婉玉
以上正本係按原本作成。
不得抗告。
中    華    民    國    100   年    3     月    14    日
                                 書記官  利冠蔚